臺灣臺南地方法院民事裁定　　　　　　 99年度重訴字第235號
原　　　告　行政院衛生署中央健康保險局
法定代理人　戴桂英
訴訟代理人　吳榮昌律師
被　　　告　賴禎添
上列當事人間請求返還不當得利等事件，本院裁定如下：
    主  文
本件移送高雄高等行政法院。
    理  由
一、按普通法院認其無受理訴訟權限者，應依職權裁定將訴訟移
    送至有受理訴訟權限之管轄法院，民事訴訟法第31條之2第2
    項定有明文。次按中央健康保險局依其組織法規係國家機關
    ，為執行其法定之職權，就辦理全民健康保險醫療服務有關
    事項，與各醫事服務機構締結全民健康保險特約醫事服務機
    構合約，約定由特約醫事服務機構提供被保險人醫療保健服
    務，以達促進國民健康、增進公共利益之行政目的，故此項
    合約具有行政契約之性質。締約雙方如對契約內容發生爭議
    ，屬於公法上爭訟事件，依民國87年10月28日修正公布之行
    政訴訟法第2條：「公法上之爭議，除法律別有規定外，得
    依本法提起行政訴訟。」、第8條第1項：「人民與中央或地
    方機關間，因公法上原因發生財產上之給付或請求作成行政
    處分以外之其他非財產上之給付，得提起給付訴訟。因公法
    上契約發生之給付，亦同。」規定，應循行政訴訟途徑尋求
    救濟。保險醫事服務機構與中央健康保險局締結前述合約，
    如因而發生履約爭議，經該醫事服務機構依全民健康保險法
    第5條第1項所定程序提請審議，對審議結果仍有不服，自得
    依法提起行政爭訟，司法院大法官釋字第533號解釋在案。
    復按公法上不當得利，係指在公法範疇內，欠缺法律上原因
    而發生財產變動，致一方得利，他方失利，失利者因而享有
    公法上不當得利返還請求權。合先敘明。
二、原告起訴主張：被告為址設臺南市○○路○段334號之「富強
    醫院」負責人，於84年3月1日起與原告訂立全民健康保險特
    約醫事服務機構合約，為原告之特約醫事服務機構，得依全
    民健康保險醫事服務機構醫療服務審查辦法之規定向原告申
    請支付醫療服務費用，如被告所申請之醫療服務費用經審查
    後，發現經核定之金額低於原先暫付之金額，原告得於被告
    下次應受撥付之醫療服務費用中抵扣，如應受撥付之醫療服
    務費用不足抵扣者，原告即應予追償，上開審查辦法第7條
    第4項訂有明文。詎被告為貪圖健保住院給付，要求院內醫
    護人員收受無病及顯無住院必要之病患住院，安排各種醫事
    檢驗，於假住院病患病歷上為不實之登載，以詐取全民健保
    之醫療給付，其詐欺犯行業經本院95年度矚重訴第1號刑事
    判決確定在案。富強醫院以上開手法，共向原告虛報醫療費
    用新臺幣（下同）13,602,590元（已扣除本院99年度重訴字
    第50號侵權行為損害賠償事件判決被告應給付原告之104,
    055元），惟因被告未再申報醫療費用，原告無從追扣，而
    應另向被告請求返還溢付之醫療費用。爰依不當得利之法律
    關係，請求被告返還原告所溢付之13, 602,590元健保給付
    及遲延利息等語。
三、本件兩造間所訂立之全民健康保險特約醫事服務機構合約，
    具有行政契約之性質，業據前揭大法官會議第533號解釋闡
    述綦詳，是原告依全民健康保險特約醫事服務機構合約給付
    被告醫療服務費用，乃因公法上契約發生之給付，是原告主
    張嗣後發現有依約不應給付之情事，而向被告訴請返還溢付
    之醫療服務費用，依前開說明，顯為公法上不當得利紛爭事
    件，應提起行政訴訟，由行政法院審判之，普通法院並無審
    理之權限。又被告之最後住所設於臺南市，依法應由高雄高
    等行政法院管轄。原告向無審判權之本院起訴，顯係違誤，
    爰依職權將本件移送於該管轄法院。
四、依民事訴訟法第31條之2第2項規定，裁定如主文。
中    華    民    國   100    年    3     月    22    日
                  民事第三庭    法  官  張玉萱
以上正本證明與原本無異。
如對本裁定抗告須於裁定送達後十日內向本院提出抗告狀，並應
繳納抗告費新台幣一千元整。
中    華    民    國   100    年    3     月    22    日
                                書記官  張晶瑩